【裁判字號】    97,簡上,17
【裁判日期】    970530
【裁判案由】    恐嚇
【裁判全文】
臺灣屏東地方法院刑事判決      97年度簡上字第17號
上  訴  人  丙○○○
即  被  告
上列上訴人因詐欺案件，不服本院96年簡字第1861號中華民國96
年12月17日刑事簡易判決（96年度偵字第6597號，併辦案號：97
年度偵字第470號）提起上訴，本院判決如下：
    主  文
原判決撤銷。
丙○○○幫助意圖為自己不法之所有，以恐嚇使人將本人之物交
付，處有期徒刑肆月，如易科罰金，以新台幣壹仟元折算壹日。
    事  實
一、丙○○○明知在金融機構開立之帳戶係個人理財之重要工具
    ，如將存摺、提款卡、提款密碼等交給他人使用，可能成為
    該人對外詐財之工具，竟基於幫助他人犯罪之不確定故意，
    於不詳時間，在屏東縣琉球鄉媽祖廟前，以新臺幣（下同）
    3,000 元之代價，將其在臺灣郵政股份有限公司琉球郵局所
    開立之帳戶（帳號：00000000000000號）存摺交付予乙○○
    ，嗣乙○○又將上開存摺交付綽號「吳仔」之成年男子所屬
    之犯罪集團，該犯罪集團之成員意圖為自己不法之所有，基
    於恐嚇之犯意，先後於96年5 月28日22時許及同年6 月2 日
    10 時 許，撥打電話給遭擄獲賽鴿之甲○○、丁○○，向其
    恫嚇稱：「將贖款匯進指定帳戶內，才要放回鴿子」等語，
    致甲○○、丁○○均心生畏懼，而分別於96年5 月29日8 時
    3 分許及同年6 月2 日11時30分許，依指示各匯款2,500 元
    及1000元至丙○○○之前開帳戶內。嗣經甲○○報警後，經
    警循線查獲。
二、案經臺南縣政府警察局善化分局報由臺灣臺南地方法院檢察
    署呈請臺灣高等法院檢察署函轉臺灣屏東地方法院檢察署檢
    察官偵查聲請以簡易判決處刑。
    理  由
一、訊據被告丙○○○固承認將其郵局存摺以每天3000元之代價
    租借給乙○○之事實，惟矢口否認有何幫助恐嚇取財之犯行
    。辯稱：當時乙○○說要借一天，有給伊3,000 元，但其後
    來就找不到乙○○了，其因與乙○○為多年鄰居關係，故並
    未懷疑乙○○可能以其存摺去作壞事等語。經查：
（一）被害人甲○○、丁○○接獲擄鴿犯罪集團成員之恐嚇電話
      後，各匯款2,500 元及1000元至被告前揭帳戶內之事實，
      業據被害人甲○○、丁○○於警詢時證述明確，復有被告
      前揭帳戶交易明細表在卷可稽，應堪認定。
（二）證人乙○○於檢察官訊問時結證稱，其確時於96年5 月間
      有以3000元之代價自被告處取得存摺及提款卡，當時係其
      先向被告商借存摺、提款卡，因被告表示沒有錢，其遂向
      吳仔拿3000元給被告，並將被告之存摺、提款卡交給吳仔
      ，當時其還不知道吳仔要被告之存摺等物之用途，後來吳
      仔邀其加入該犯罪集團，其才知道該集團係從事竊鴿後恐
      嚇鴿主取財之犯罪行為等語（證人乙○○之證詞業經檢察
      官命其具結，有結文在卷可憑，且無顯不可採信之情況，
      依刑事訴訟法第185 條之3 、第159 條之1 第2 項之規定
      ，自應具有證據能力，而證人經檢察官訊問後，雖經被告
      於本院審理中請求行使對質權，然經本院傳訊及拘提證人
      均未到庭，故證人該項對檢察官所為之證述仍得作為認定
      被告犯行之證據）。
（三）被告雖辯稱其因與乙○○係多年鄰居，所以同意出借存摺
      及提款卡等語，但亦稱其與乙○○之間平時並無往來，且
      知道被告家中尚有父母親及祖母等人，而其出借時亦未曾
      詢問乙○○借用之目的，又係於出借存摺10天後，才前往
      乙○○住處向乙○○之祖母要求返還存摺等情，核與證人
      乙○○所證無違，應可採信。則被告既與乙○○並無交情
      ，突然經乙○○商借存摺及提款卡，卻未曾詢問借用目的
      ，亦未質疑為何不用自己的存摺？為何不自己申請？為何
      不向家人商借？卻向乙○○索討借用存摺、提款卡之費用
      ，又於乙○○未依約在一天後返還存摺及提款卡之情形下
      ，遲至10天後才至乙○○住處索討，此顯與常情有違；再
      若被告果係單純基於鄰居之誼，方便乙○○之意而出借存
      摺、提款卡一天，亦顯無要求高達3000元費用之理，可見
      被告僅在乎是否能自出借存摺、提款卡之行為中得利，對
      於乙○○借用後可能之用途、是否可能供犯罪使用並不在
      意，其所辯並未想到乙○○可能以其存摺作不法用途，並
      無幫助犯罪之意思等語無可採信，其有幫助他人犯罪之不
      確定故意，應可認定。
二、被告丙○○○與本件犯罪集團成員間，並無共同實施恐嚇取
    財犯罪之犯意聯絡或行為分擔，僅提供存摺及提款卡連同密
    碼予該犯罪集團成員，予以恐嚇取財犯行之助力，其所實施
    者，尚非屬構成要件之行為，應為幫助犯，是核被告所為，
    係刑法第346 條第1 項之恐嚇取財罪之幫助犯，爰依刑法第
    30條第2 項之規定，按正犯之刑減輕之；被告以一個幫助行
    為，鞤助前述犯罪集團為上述二次恐嚇取財犯行，為想像競
    合犯，應從一重處斷。
三、爰審酌被告並無前科，有台灣高等法院被告前案紀錄表可憑
    ，素行良好、所為助長他人犯罪，擾亂社會安寧，對治安所
    生危害非輕、犯罪之動機係為圖犯罪集團租用存摺之租金、
    手段、不識字，知識程度甚低、犯後一再否認犯行，未見悔
    意等一切情狀，量處如主文所示之刑，並諭知易科罰金之折
    算標準，以資懲儆。
四、原審以被告罪證明確，因予論罪科刑，固非無見。惟被告本
    案之正犯集團另有以被告之上開存摺犯向被害人丁○○恐嚇
    取財之犯行，與本案已起訴部分有想像競合犯之裁判一罪關
    係，並經檢察官聲請併辦，原審未及審究及此，自有未洽。
    被告空言否認犯行而上訴，雖無理由，但原判決既有上述可
    議之處，自屬無可維持，應將原判決撤銷改判。
五、應依刑事訴訟法第455 條之1 第3 項、第369 條第1 項前段
    、第364 條、第299 條第1 項、刑法30條、第346 條第1 項
    、第41條第1 項前段，刑法施行法第1 條之1 ，判決如主文
    。
本案經檢察官李賜隆到庭執行職務。
中    華    民    國    97    年    5     月    30    日
            刑事第四庭  審判長法  官  莊鎮遠
                              法  官  蔡嘉裕
                              法  官  王以齊
以上正本證明與原本無異。
不得上訴。
中    華    民    國    97    年    5     月    30    日
                              書記官  王鵬勝
附錄論罪法條：
刑法第346條第1項
意圖為自己或第三人不法之所有，以恐嚇使人將本人或第三人之
物交付者，處6 月以上5 年以下有期徒刑，得併科1 千元以下罰
金。


司法院資訊處製作；財團法人民間司法改革基金會備份。
